【裁判字號】    96,上易,240
【裁判日期】    970530
【裁判案由】    損害賠償
【裁判全文】
臺灣高等法院高雄分院民事判決         96年度上易字第240號
上  訴  人  丙○○
被上訴人    乙○○
上列當事人間請求損害賠償事件，上訴人對於民國96年9 月28日
臺灣高雄地方法院94年度訴字第2046號第一審判決提起上訴，本
院於97年5 月21日言詞辯論終結，判決如下：
    主  文
原判決關於駁回上訴人後開第二項之訴部分及訴訟費用（除確定
部分外）之裁判廢棄。
被上訴人應再給付上訴人新臺幣捌萬陸仟零肆拾參元，及自民國
九十四年八月十三日起至清償日止，按週年利率百分之五計算之
利息。
其餘上訴駁回。
第一（除確定部分外）、二審訴訟費用，由被上訴人負擔五分之
三，餘由上訴人負擔。
    事實及理由
一本件被上訴人經合法通知，未於言詞辯論期日到場，核無民事
  訴訟法第386條所列各款之事由，爰依上訴人之聲請，由其一
  造辯論而為判決。
二上訴人起訴主張：被上訴人於民國92年9月21日下午5時35分許
  ，駕駛車牌號碼1270-GS 自小客車，與甲○○所騎乘附載上訴
  人之車牌號碼XXW-229 機車，於高雄縣鳳山市○○路與文濱路
  口發生撞擊（下稱系爭事故），致上訴人因而受有右脛腓骨開
  放性骨折、左足第五蹠骨骨折、右膝後十字韌帶斷裂等傷害。
  因甲○○及被上訴人就系爭事故均有過失，被上訴人自應依侵
  權行為之法律規定負損害賠償責任。上訴人受有下列損害：醫
  療費用新臺幣（下同）5,146 元、看護費用18萬元、就診交通
  費用1,440 元、機車修理費用25,848元、手機損失6,000 元、
  精神慰撫金50萬元。因上訴人已受領強制汽車責任保險金48,8
  53元，於扣除此部分金額後，被上訴人應賠償669,581 元，爰
  依侵權行為之法律關係提起本訴等語。求為判決：(1)乙○○應
  給付669,581 元，及自起訴狀繕本送達翌日，即94年8 月13日
  起至清償日止，按年息5%計算之利息。(2)願供擔保准予宣告假
  執行。（原審為部分勝訴判決，命甲○○、被上訴人應連帶給
  付149,321 元及自94年8 月13日起至清償日止，按年息5%計算
  之利息；上訴人就甲○○、被上訴人應再連帶給付之152,543
  元、甲○○應再給付387,949 元暨法定遲延利息部分上訴，甲
  ○○則就上開應給付之本息部分上訴，嗣上訴人與甲○○達成
  和解；另乙○○應給付149,321 元及法定遲延利息部分，業已
  確定）於本院聲明：(一)原判決關於後開第二項部分廢棄。(二)上
  開廢棄部分，被上訴人應再給付上訴人152,543 元，及自94年
  8 月13日起至清償日止，按年息5%計算之利息。
三被上訴人未到庭為任何聲明或陳述，據其提出之書狀以：其對
  系爭事故之發生雖有過失，惟據高屏澎區車輛行車事故肇事鑑
  定委員會及臺灣省車輛行車事故覆議鑑定委員會鑑定結果，甲
  ○○為肇事主因，被上訴人則為次因，雙方之過失比例應非各
  50% 。又上訴人無需全日看護90天，因其仍正常到校上課，且
  其看護人員亦非專業人員，不應以專業看護之費用每天2 千元
  計算。因被上訴人收入有限，為按日計酬，無上班即無所得，
  尚有妻兒待撫養，上訴人請求之精神慰撫金過高等語置辯。
四按當事人對於他造主張之事實，已於相當時期受合法之通知，
  而於言詞辯論期日不到場，亦未提出準備書狀爭執者，視同自
  認，民事訴訟法第280條第3項定有明文。上訴人主張被上訴人
  因於系爭事故中，致上訴人受有右脛腓骨開放性骨折、左足第
  五蹠骨骨折、右膝後十字韌帶斷裂等傷害，遂經臺灣高雄地方
  法院檢察署檢察官向原審法院聲請簡易判決處刑，經以93年度
  交簡字第1662號刑事簡易判決認被上訴人觸犯刑法第284條第1
  項之過失傷害罪，並判處拘役40日，得易科罰金，業已確定。
  且上訴人因系爭事故住院診治17日及出院後門診而支出醫療費
  用5,146元、就診交通費用1,440元，又系爭事故中甲○○騎乘
  之機車係上訴人母親贈與上訴人所有，於系爭事故中受損，上
  訴人乃支出機車修理費用25,848元，另系爭事故中毀損之手機
  為甲○○所贈，當時價值6,000 元等情，未據被上訴人提出書
  狀爭執（見本院卷第95頁），則揆諸上開說明，自堪認上訴人
  上開主張為真實。惟被上訴人以前開情詞置辯，是以本件爭點
  為：(一)上訴人因系爭事故受傷，被上訴人之過失比例為何？(二)
  上訴人得請求看護費、非財產上之損害賠償若干元？(三)上訴人
  得依侵權行為法律關係再請求被上訴人賠償若干元？
五上訴人因系爭事故受傷，被上訴人之過失比例為何？
(一)按汽車行駛時，駕駛人應注意車前狀況及兩車併行之間隔，並
  隨時採取必要之安全措施；車輛行至無號誌或號誌故障而無交
  通警察指揮之交岔路口，支線道車應暫停讓幹線道車先行。未
  劃分幹、支線或同為幹線道支線道者，轉彎車應暫停讓直行車
  先行；如同為直行車或轉彎車者，左方車應暫停讓右方車先行
  ，道路交通安全規則第94條第3 項及第102 條第1 項第2 款定
  有明文。
(二)經查：系爭事故肇事路口為無號誌之交叉路口，亦無交通指揮
  人員，且未劃分幹、支線，車道數亦相同，被上訴人、甲○○
  皆直行，甲○○由北向南、被上訴人由西向東之行駛方向，即
  甲○○為左方車，被上訴人為右方車，惟被上訴人行駛之文龍
  路才剛舖設完成，且被上訴人行駛之反向路口封閉，尚未劃地
  標，為無法預見會有車輛出入通行之道路一節，有現場照片在
  卷可憑（見原審刑事庭93年交簡上第191 號卷第65頁至第66頁
  ），亦即文濱路與文龍路雖有交岔，惟文龍路顯非已全線通行
  之道路，則甲○○行經該交岔路口時，誠難預期被上訴人將自
  右方之文龍路駛出。是以上訴人主張其等多次行經該處路口，
  並不知右側文龍路為汽車可通行之道路，被上訴人當日忽自右
  側駛出，為甲○○所反應不及，無從暫停讓被上訴人之右方車
  先行，雙方應均有未注意車前狀況及隨時採取必要之安全措施
  ，過失各為50%等語，應屬可採。
(三)至被上訴人以其對系爭事故之發生雖有過失，惟據高屏澎區車
  輛行車事故肇事鑑定委員會及臺灣省車輛行車事故覆議鑑定委
  員會鑑定結果，甲○○為肇事主因，被上訴人則為次因，雙方
  之過失比例應非各50% 等語。惟高屏澎區車輛行車事故肇事鑑
  定委員會及臺灣省車輛行車事故覆議鑑定委員會均僅以甲○○
  為左方車應讓被上訴人之右方車先行，而逕行認定其等2 人之
  過失，並未審酌被上訴人駛出之文龍路為新舖設完成，且尚未
  全線通行之道路予以判斷，亦有上開2 份鑑定意見書在卷可稽
  （見原審刑事庭93年交簡上字第191 號偵查卷第11頁、第51頁
  ），是以被上訴人僅以上開鑑定意見書否認其過失亦達50% ，
  自不足採。
六上訴人得請求看護費、非財產上之損害賠償若干元？
(一)經查：上訴人自92年9 月21日因系爭車禍受傷而至高雄醫學大
  學附設中和紀念醫院住院診治17日，因上訴人雙側下肢皆有骨
  折傷害，行動不便，住院及休養3 個月期間需專人看護一節，
  有高雄醫學大學附設中和紀念醫院96年8 月15日高醫附行字第
  096002520 號函在卷可憑（見原審卷第206 頁），嗣經本院再
  以上訴人曾於系爭事故後仍修完該學期學分，向高雄醫學大學
  附設中和紀念醫院再次查詢上訴人是否確需專人24小時達3 個
  月之看護，該院仍表示上訴人之傷害係雙側下肢皆有骨折，行
  動不便，為避免上訴人因行動不便而造成其他之傷害，宜有專
  人於上訴人從事日常活動時提供其適時之協助，使其生活較為
  便利等語，有該院97年4 月7 日高醫附行字第0970001067號函
  在卷可據（見本院卷第75頁）。如此足認上訴人因雙腳之傷勢
  確實造成日常生活起居均需專人看護。又因24小時看護費用為
  2 千元，亦屬目前一般看護費，與專業看護以每小時計價尚有
  不同，是以上訴人主張支出看護費18萬元（2,000 元×90天＝
  18萬元），即為可採。至被上訴人僅以上訴人可上學而否認上
  訴人需專人看護90日及看護費每日2 千元，顯係不知高雄醫學
  大學附設中和紀念醫院上開回函內容所致，自不足採。
(二)次查：上訴人因被上訴人之過失受傷，住院17日，出院後又需
  專人看護達3 個月，影響日常生活一節，業如前述，足認被上
  訴人此侵權行為之情節確屬重大。又丙○○係高雄醫學大學化
  學系肄業，目前無工作，名下無財產；乙○○業工，於95年度
  薪資所得為36萬元，名下無財產，亦有兩造稅務電子閘門財產
  所得調件明細表在卷可憑（見原審卷第213 頁至第218 頁），
  是以本院審酌上開情事，認上訴人請求被上訴人賠償之非財產
  上損害賠償數額，以35萬元為適當，逾此數額之請求，則為無
  理由。
七丙○○得依侵權行為法律關係再請求乙○○賠償若干元？
(一)按因故意或過失，不法侵害他人之權利者，負損害賠償責任；
  汽車、機車或其他非依軌道行駛之動力車輛，在使用中加損害
  於他人者，駕駛人應賠償因此所生之損害；不法毀損他人之物
  者，被害人得請求賠償其物因毀損所減少之價額，民法第184
  條第1項前段、第191條之2、第196條定有明文。次按損害之發
  生或擴大，被害人與有過失者，法院得減輕賠償金額，或免除
  之，民法第217條第1項定有明文。又按駕駛機車有過失致坐於
  後座之人被他人駕駛之車撞死者，後座之人係因藉駕駛人載送
  而擴大其活動範圍，駕駛人為之駕駛機車，應認係後座之人之
  使用人，原審類推適用民法第24條規定依同法第217條第1項規
  定，減輕被上訴人之賠償金額，並無不合，最高法院74年台上
  字第1170號判例可資參照。
(二)經查：被上訴人於上開時地駕駛汽車過失傷害上訴人，致上訴
  人受有右脛腓骨開放性骨折、左足第五蹠骨骨折、右膝後十字
  韌帶斷裂等傷害，而住院診治，上訴人為此支出醫療費用5,14
  6元、就診交通費1,440元，且住院及休養期間需專人24小時看
  護支出18萬元看護費，又系爭事故中甲○○騎乘之機車係上訴
  人母親贈與上訴人所有，於系爭事故中受損，上訴人乃支出機
  車修理費用25,848元，另系爭事故中毀損之手機為甲○○所贈
  ，當時價值6,000元，業如前述，足認被上訴人確有過失不法
  侵害上訴人之身體，致上訴人增加生活上之需要，且情節重大
  ，復不法毀損上訴人之物。是以揆諸上開說明，上訴人主張被
  上訴人侵害其身體及物，請求被上訴人賠償其財產上損害218,
  434 元（5,146 元＋1,440元＋18萬元＋25,848元＋6,000元＝
  218,434 元）及非財產上之損害35萬元等語，即為可採。又因
  騎乘機車搭載上訴人之甲○○亦同為系爭事故之肇事原因，應
  負50% 之過失比例，如上所述，則被上訴人所負損害賠償金額
  應依此比例減輕之，即應為284,217 元【（218,434 元＋35萬
  元）×50 %＝284,217 元）】。又上訴人因系爭事故已受領強
  制汽車責任保險金48,853元，應再予以扣除此金額，則上訴人
  得請求之金額為235,364 元（284,217 元－48,853元＝235,36
  4 元）。因原審判命被上訴人應給付上訴人149,321 元及法定
  遲延利息部分，未據被上訴人聲明不服，業已確定，是以上訴
  人自得請求被上訴人再給付86,043元（235,364 元－149,321
  元＝86,043元）及法定遲延利息。
八綜上所述，上訴人本於侵權行為法律關係，請求上訴人再給付
  152,543元，及自94年8月13日起至清償日止，按年息5%計算之
  法定遲延利息，於86,043元及自94年8 月13日起算之法定遲延
  利息部分，為有理由，應予准許。逾此所為請求，為無理由，
  應予駁回。原審就上開應准許部分，為上訴敗訴之判決，尚有
  未洽，上訴意旨求予廢棄改判，為有理由，爰由本院予以廢棄
  改判如主文第2 項所示。至於上訴人之請求不應准許部分，原
  判決為上訴人敗訴之判決，經核於法並無不合，上訴意旨求予
  廢棄改判，為無理由，應駁回其上訴。
九據上論結，本件上訴為一部有理由，一部無理由，依民事訴訟
  法第第385條第1項前段、450條、第449條第1項、第79條但書
  ，判決如主文。
中    華    民    國    97    年    5     月    30    日
                            民事第四庭
                                審判長法官  蔡文貴
                                法      官  黃科瑜
                                法      官  謝靜雯
以上正本證明與原本無異。
本件不得上訴。
中    華    民    國    97    年    5     月    30    日
                                書  記  官  唐奇燕


司法院資訊處製作；財團法人民間司法改革基金會備份。
